【裁判字號】    92,台上,2540
【裁判日期】    920508
【裁判案由】    違反護照條例
【裁判全文】
最高法院刑事判決                              九十二年度台上字第二五四０號
    上  訴  人  甲○○
右上訴人因違反護照條例案件，不服台灣高等法院中華民國九十二年二月二十七日第
二審判決（九十一年度上訴字第二九四四號，起訴案號：台灣桃園地方法院檢察署九
十年度偵字第一二三六六號），提起上訴，本院判決如左：
    主  文
上訴駁回。
    理  由
按刑事訴訟法第三百七十七條規定，上訴於第三審法院，非以判決違背法令為理由，
不得為之。是提起第三審上訴，應以原判決違背法令為理由，係屬法定要件。如果上
訴理由狀並未依據卷內訴訟資料，具體指摘原判決不適用何種法則或如何適用不當，
或所指摘原判決違法情事，顯與法律規定得為第三審上訴理由之違法情形，不相適合
時，均應認其上訴為違背法律上之程式，予以駁回。本件原判決綜合調查證據之結果
，認上訴人甲○○共同並牽連犯有護照條例第二十四條第一項變造護照，足以生損害
於公眾及他人罪、入出國及移民法第五十三條第一項在機場以交付證件方法，利用航
空器運送非運送契約應載之人至他國罪及同法第五十三條第二項第一項在機場以交付
證件方法，利用航空器運送非運送契約應載之人至他國未遂罪（後二罪為連續犯）之
事實，因認第一審判決，依牽連犯關係，從一重之變造護照罪處斷，量處有期徒刑拾
月，併科罰金新台幣萬陸仟元，罰金部分並諭知易服勞役之折算標準，扣案陳道平
所有中華民國護照（編號Ｍ00000000）上偽造之「溫彩軍」署押壹枚、換貼
之「陳志堅」相片壹張及中華航空公司編號「ＣＩ００６」班機登機證壹紙均沒收，
為無不合，予以維持，駁回上訴人在第二審之上訴，已詳認定犯罪事實之依據及憑
以認定之理由，並對上訴人否認犯罪之辯詞，如何不足採信，均已依據卷內資料予以
指駁及說明，從形式上觀察，原判決並無違背法令情形。按事實之認定及證據之取捨
，乃屬事實審法院之職權，證人所為供述及合法調查所得證據，何者為可採，事實審
法院本得參酌其他相關證據為自由之判斷，苟無違反經驗法則或論理法則，自難指為
違法。原判決依憑共犯陳志堅於警訊中之供證，如原判決理由一所列各項證據，及其
他調查證據取捨之結果，認定上訴人確有本件犯行，摒棄不採上訴人所為有利之辯詞
，經核其證據之取捨及證明力之判斷於法均無不合。上訴意旨仍執陳詞，謂其因酒醉
於機場候機室昏睡時，機票及登機證遭陳志堅行竊，並於系爭偽造護照上依英文翻譯
偽填姓名「溫彩軍」，上訴人遂持本人護照改購機票前往香港轉機至中國大陸福州，
自無於機場管制區交付偽造護照並互換機票、登機證等不法情事，上訴人縱未向航警
局報案，惟上訴人與陳志堅素不相識，陳志堅亦未供明另一合謀人之年籍姓名，原判
決以推測虛構之詞所為不利上訴人之認定，有違證據法則等語，係就原判決理由一已
詳為論斷與說明之事項，再事爭執，殊非適法之第三審上訴理由。次按審理事實之法
院，其認定被告犯罪事實所憑之證據，並不以直接證據為限，間接證據亦包括在內，
凡綜合調查所得之各種直接及間接證據，本於推理之作用得其心證，而為事實之判斷
，既與事實無違，此項判斷即與完全憑空推測迥異，即不容任意指為違法。原判決並
非僅依憑陳志堅於警訊中之供述，為認定上訴人犯行之唯一證據，而係引述上開各種
證據，本於推理之作用予以綜合判斷，查明確與事實相符，要難謂為違背法令。再按
刑事訴訟法第三百七十九條第十款所謂應於審判期日調查之證據，必須該證據確與待
證事實有重要關係，就其案情委有調查之必要者而言。本件事證已臻明確，原審未傳
喚陳志堅在台親友到庭訊問，及向中華航空公司函查民國九十年五月二日晚上七時以
後上訴人是否搭該公司班機至香港，不為無益之調查，難謂有調查未盡之違法。此外
，上訴人徒憑己意，對原審採證認事職權之適法行使及原判決理由已詳為論斷之事項
，任意爭辯，顯與法定上訴第三審之形式要件不符，其上訴違背法律上之程式，應予
駁回。又本院為法律審，上訴人提出「入出國日期證明書」一份，無從調查審酌，附
為明。
據上論結，應依刑事訴訟法第三百九十五條前段，判決如主文。
中      華      民      國    九十二    年      五      月      八      日
                              最高法院刑事第五庭
                                  審判長法官  謝  家  鶴
                                        法官  洪  文  章
                                        法官  花  滿  堂
                                        法官  陳  世  淙
                                        法官  洪  佳  濱
      右正本證明與原本無異
                                              書  記  官
中      華      民      國    九十二    年      五      月    二十三    日


司法院資訊處製作；財團法人民間司法改革基金會備份。
